臺灣臺北地方法院刑事判決　　　　　　　96年度易字第2278號
公　訴　人　臺灣臺北地方法院檢察署檢察官
被　　　告　甲○○
上列被告因詐欺案件，經檢察官聲請以簡易判決處刑（臺灣臺北
地方法院檢察署96年度偵緝字第1652號）及移送併辦（臺灣苗栗
地方法院檢察署96年度偵緝字第186號），本院（96年度簡字第
2622 號）認有不合於簡易判決處刑情形，改依通常程序審理，
被告於準備程序中就被訴事實為有罪之陳述，經本院合議庭裁定
改行簡式審判程序審理後，判決如下：
    主  文
甲○○連續幫助意圖為自己不法之所有，以詐術使人將本人之物
交付，處有期徒刑肆月，如易科罰金，以銀元參佰元即新臺幣玖
佰元折算壹日；減為有期徒刑貳月，如易科罰金，以銀元參佰元
即新臺幣玖佰元折算壹日。
    事實及理由
一、本件犯罪事實及證據引用如附件檢察官民國96年11月1日論
    告書之記載。證據部分並補充被告甲○○於本院準備程序訊
    問及審理之自白。
二、查被告行為後，刑法業於94年2月2日修正公布，95年7月1日
    起施行。按行為後法律有變更者，適用行為時之法律，但行
    為後之法律有利於行為人者，適用最有利於行為人之法律，
    修正後刑法第2條第1項定有明文。此條規定係規範行為後法
    律變更所生新舊法律比較適用之準據法，本身尚無新舊法比
    較之問題，於新法施行後，應一律適用新法第2條第1項之規
    定，為「從舊從輕」之比較。而本次法律變更，比較時應就
    罪刑有關之共犯、未遂犯、想像競合犯、牽連犯、連續犯、
    結合犯，以及累犯加重、自首減輕暨其他法定加減原因（如
    身分加減）與加減例等一切情形，綜其全部罪刑之結果而為
    比較（最高法院95年5月23日95年度第8次刑庭會議決議參照
    ）。從而：
    (一)刑法第339條第1項之詐欺取財罪，法定刑為5年以下有期
      徒刑、拘役或科或併科1千元以下罰金；比較修正後刑法
      施行法所增訂第1條之1規定「中華民國九十四年一月七日
      刑法修正施行後，刑法分則編所定罰金之貨幣單位為新臺
      幣。九十四年一月七日刑法修正時，刑法分則編未修正之
      條文定有罰金者，自九十四年一月七日刑法修正施行後，
      就其所定數額提高為三十倍。但七十二年六月二十六日至
      九十四年一月七日新增或修正之條文，就其所定數額提高
      為三倍」，修正後刑法施行法第1條之1第2項與罰金罰鍰
      提高標準條例第1條，因上開詐欺取財罪罰金刑之最高額
      度均屬相同，並非刑罰法令之變更，無刑法第2條第1項比
      較新舊法之適用，應適用裁判時之刑法施行法第1條之1（
      最高法院95年度第21次刑事庭會議決議參照）。另刑法第
      33條第5款修正為「主刑之種類如下：五、罰金：新臺幣
      一千元以上，以百元計算之」，是依修正後之法律，刑法
      第339條第1項詐欺取財罪所得科處之罰金刑最低則為新臺
      幣1千元，與被告行為時之罰金罰鍰提高標準條例第1條前
      段規定之提高倍數10倍及修正前刑法第33條第5款規定之
      罰金最低額銀元1元即新臺幣3元相比較，自以被告行為時
      關於刑法第33條第5款規定科處罰金刑之法律較有利於被
      告。
    (二)刑法第56條連續犯之規定業經刪除，本件被告所犯幫助詐
      欺之數犯罪行為，於新法施行後，應予分論併罰。此刪除
      雖非犯罪構成要件之變更，但顯已影響行為人刑罰之法律
      效果，自屬法律有變更，依刑法第2條第1項規定，比較新
      、舊法結果，仍應適用較有利於被告之行為時法律即修正
      前之刑法第56條之規定，論以連續犯。
    (三)綜上法律修正前、後之比較，揆諸前揭最高法院決議及刑
      法第2條第1項所定之「從舊從輕」原則，適用修正前之法
      律，對被告較為有利，自應適用修正前之刑法相關規定。
    (四)又修正後刑法第2條第1項之規定，係規範行為後「法律變
      更」所生新舊法比較適用之準據法，故如新舊法處罰之輕
      重相同，即無比較適用之問題，非此條所指之法律有變更
      ，即無本條之適用，應依一般法律適用原則，適用裁判時
      法（最高法院95年第21次刑事庭會議紀錄參照）。查刑法
      第30條幫助犯之規定雖經修正，然觀諸修正前後之規定，
      僅有文字之修正，無關成立幫助犯內容之實質之變更，不
      屬法律之變更。故此部分按上所述，無新舊法比較適用
      之問題，應逕適用修正後之規定。
三、按刑法上之幫助犯，係對於犯罪與正犯有共同之認識，而以
    幫助之意思，對於正犯資以助力，而未參與實施犯罪之行為
    者而言（最高法院75年度臺上字第1509號、88年度臺上字第
    1270號判決意旨參照）。是如未參與實施犯罪構成要件之行
    為，且係出於幫助之意思提供助力，即屬幫助犯，而非共同
    正犯。次按連續幫助與幫助連續為不同之犯罪態樣，如基於
    概括犯意，多次幫助他人犯罪，為連續幫助，該幫助者有多
    次犯罪行為；如以一幫助行為，幫助他人連續犯罪，則為幫
    助連續，就幫助犯而言，僅有一次犯罪行為（最高法院87年
    度臺上字第3865號判決要旨參照）。本件被告提供所有銀行
    帳戶存摺、提款卡及密碼，所實施者並非構成要件之行為，
    僅係與以各該收受帳戶之人及所屬詐騙集團助力，使之易於
    實施上開詐欺取財犯行，核屬幫助犯。是核被告所為，係幫
    助犯刑法第339條第1項之詐欺取財罪。又被告先後2次提供
    帳戶之幫助犯行，時間緊接，方法均相同，均觸犯構成要件
    相同之罪名，顯均係基於概括犯意為之，均應論以連續犯，
    並依法加重其刑。被告幫助他人犯前開罪名，爰依刑法第30
    條第2項之規定，按正犯之刑減輕之，並依法先加後減之。
    本件移送併辦部分（即臺灣苗栗地方法院檢察署96年度偵緝
    字第186號，又此部分併辦事實業據公訴檢察官更正如附件
    論告書所載）既與原聲請簡易判決處刑書所載之犯罪事實，
    有連續犯之裁判上一罪關係，本院自應併予審理。爰審酌被
    告提供帳戶供他人犯罪使用，所為已影響社會正常經濟交易
    安全，及本件被害人數、所受詐騙金額、被告事後坦承犯行
    等一切情狀，量處如主文所示之刑，並諭知易科罰金之折算
    標準，以示懲儆。本件被告犯幫助詐欺取財罪之犯罪時間係
    於96年4月24日之前，且無中華民國九十六年罪犯減刑條例
    所定不得減刑之情形，應依同條例第2條第1項第3款規定減
    其宣告刑二分之一，併依同條例第9條規定，依上述宣告刑
    所適用易科罰金之折算標準，諭知減刑後易科罰金之折算標
    準。
四、據上論斷，應依刑事訴訟法第452條、第273條之1第1項、第
    299條第1項、第310條之2、第454條，刑法第30條第1項、第
    2項、第339條第1項，修正前刑法第56條、第41條第1項前段
    ，刑法施行法第1條之1，修正前罰金罰鍰提高標準條例第2
    條，現行法規所定貨幣單位折算新臺幣條例第2條，中華民
    國九十六年罪犯減刑條例第2條第1項第3款、第7條、第9條
    ，判決如主文。
五、如不服本件判決，得自收受判決送達之日起10日內，向本院
    提出上訴書狀，上訴於第二審法院。
本案經檢察官楊冀華到庭執行職務。
中　　華　　民　　國　　96　　年　　11　　月　　16　　日
　　　　　　　　　刑事第七庭    法　官　許泰誠
以上正本證明與原本無異。
如不服本判決，應於判決送達後10日內，向本院提出上訴狀。
　　　　　　　　　　　　　　　　書記官　劉麗英
中　　華　　民　　國　　96　　年　　11　　月　　16　　日
附錄本案論罪科刑法條全文：
刑法第339條
（普通詐欺罪）
意圖為自己或第三人不法之所有，以詐術使人將本人或第三人之
物交付者，處5年以下有期徒刑、拘役或科或併科1千元以下罰金
。
以前項方法得財產上不法之利益或使第三人得之者，亦同。
前二項之未遂犯罰之。
